【裁判字號】    92,訴,378
【裁判日期】    921028
【裁判案由】    給付工程款
【裁判全文】
臺灣臺中地方法院民事判決  九十二年度訴字第三七八號
    原      告    總茂環保股份有限公司
    代  表  人    乙○○
    訴訟代理人    朱元宏律師
    複  代理人    盧永和律師
    被      告    萬力油壓工業股份有限公司  設台中縣烏日鄉○○路六十五號
    法定代理人    甲○○○    .
    訴訟代理人    柯開運律師
右當事人間請求給付工程款事件，本院於民國九十二年十月七日言詞辯論終結，判決
如左：
    主      文
被告應給付原告新台幣壹佰零柒萬捌仟肆佰參拾玖元及自民國九十二年四月九日起至
清償日止，按週年利率百分之五計算之利息。
原告其餘之訴駁回。
訴訟費用由被告負擔四分之三，餘由原告負擔。
本判決於原告以新台幣肆拾萬元供擔保後，得假執行。但被告如以新台幣壹佰零柒萬
捌仟肆佰參拾玖元為原告供擔保，得免為假執行。
原告其餘假執行之聲請駁回。
    事      實
甲、原告方面：
  一、聲明：
    (一)被告應給付原告新台幣（下同）一百三十三萬三千四百九十六元，及自民國九
      十二年四月九日起至清償日止，按週年利率百分之五計算之利息。
    (二)原告願供擔保，請准宣告假執行。
  二、陳述：
    (一)被告於民國（下同）九十年九月十九日將其廠區內、掩埋於地表下之廢棄物委
      託原告開挖、分類，兩造因而簽立「廢棄物現場分類處理契約書」（下稱系爭
      契約），嗣原告自同年月二十八起即依約進行開挖、分類處理，先後於九十
      年九月二十八日第一次開挖四七二二立方米九十年十月二十日第二次開挖一
      一二五．七立方米九十年十月二十七日第三次開挖六○八．九立方米九十
      年十一月十二日第四次開挖一一九七．五立方米九十年十一月二十一日第五
      次開挖九九一．七四立方米九十年十一月二十八日第六次開挖三七五八．五
      立方米九十年十二月十二日第七次開挖一六五九．○八立方米，上開開挖之
      廢棄物既經原告依約開挖、分類處理完畢，原告乃分四期向被告請領工程款款
      ，詎被告除第一期款一百萬零五千八百五十八元已全額給付、第二期款已付六
      十八萬二千九百七十六元及代原告墊付便當費二萬七千二百七十元、電線費一
      千五百元外，尚有第二期款四千四百六十四元、第三期款一百零二萬三千九百
      二十二元、第四期保留款三十萬零五千一百十元（共計一百三十三萬三千四百
      九十六元）拒不給付，屢經原告催討，被告均置之不理，爰依契約之法律關係
      ，訴請被告給付工程款一百三十三萬三千四百九十六元及自九十二年四月九日
      起至清償日止，按週年利率百分之五計算之法定遲延利息。
    (二)原告於第一次開挖時即將分類機器運送至被告廠區，證人陳石海所稱之磁選機
      係包含在分類機器裡，與分類機為一組合，該磁選機即為日報表上所載之滾筒
      篩選主機八三Ｏ，其作用乃在將廢棄物中之鐵質、鋁罐、五金加以篩選，原告
      若未使用磁選機作業，僅靠現場人力根本無法負荷篩選之工作。又原告先後七
      次開挖廢棄物均有依約進行分類處理，此由被告第一次付款之日期為九十年十
      一月三十日，乃在原告第六次開挖之後，如原告未依約進行分類，被告要無可
      能付款，已可見一般，再依被告所提后里焚化廠之單據，最初之第一張單據日
      期為十二月六日，該日期距離原告第一次開挖時間已久，難以該單據為本件廢
      棄物未分類之證據。
    (三)原告開挖廢棄物後，需經兩造會同共同丈量數量並簽章確認，而原告共開挖、
      分類廢棄物七次，其中第一到第六次開挖數量均經兩造會同丈量確認，但第七
      次原告開挖後，雖經原告現場工作人員會同被告公司代表人之子丈量，但被告
      竟拒絕簽認，以致第七次開挖數量無兩造共同簽認之簽章。
  三、證據：提出工程請款單、工作次數及數量表、明細表、廢棄物分類日報表各乙
      件為證，並聲請訊問證人林致儒、及向台中縣政府環境保護局后里資源回收廠
      函查收受廠商廢棄物處理流程。
乙、被告方面：
  一、聲明：
    (一)原告之訴及假執行之聲請均駁回。
    (二)如受不利之判決，願供擔保免為假執行。
  二、陳述：
    (一)依兩造間系爭契約第八條「承攬單價：一分類機器搬運至現場安置費十二萬元
      整（稅外加）。二乙方（即原告）廢棄物分類處理費用為：每立方米一百八十
      元整（稅外加），實作實算。三現場廢棄物開挖調土堆置費為：每立方米二十
      五元整（稅外加）實作實算。」之約定，有關分類處理費用及開挖費用，均需
      原告有依約實際為開挖及分類，方得按其實際施作數量請求被告付款。按原告
      承攬被告廠區之廢棄物分類處理工作後，自九十年九月二十八日起至同年十一
      月二十八日止，經兩造先後會同丈量開挖數量六次，經丈量原告開挖之數量分
      別為第一次（九十年九月二十八日）丈量開挖四七二二立方米第二次（同
      年十月二十日）丈量開挖一一二五．七立方米第三次（同年十月二十七日）
      丈量開挖六○八．九立方米第四次（同年十一月十二日）丈量開挖一一九七
      ．五立方米第五次（同年十一月二十一日）丈量開挖九九一．七四立方米
      第六次（同年十一月二十八日）丈量開挖三七五八．五立方米。惟原告開挖後
      ，竟僅就上開第二次至第五次所開挖之廢棄物進行分類處理，就上開第一次所
      開挖之四七二二立方米、第六次所開挖之三七五八．五立方米，則僅將廢棄物
      堆置於被告廠區內，並未以分類機進行分類處理，上開二次開挖原告既未進行
      分類處理，依兩造系爭契約第八條之約定，被告自無庸給付每立方米一百八十
      元之分類處類費用，僅需給付每立方米二十五元之開挖費用即可，計被告應負
      之工程款金額（含發票稅）為一百十五萬六千三百八十一元，然被告已分別於
      九十年十一月三十日付款一百零五萬五千八百五十元、同年十二月三十一日付
      款六十八萬二千九百七十六元，迄共已支付工程款達一百六十八萬八千八百二
      十六元，已溢付工程款五十三萬二千四百四十五元，原告再訴請求被告給付分
      類處理費用，殊屬無據。
    (二)被告人員即證人陳石海於發現原告第一次開挖後，未將開挖之廢棄物依約以分
      類機器分類處理後，即曾要求原告應依約進行分類，並擬拒絕付款，惟原告騙
      稱日後將進行分類，陳石海方囑會計人員先行付款，然原告於第六次開挖後，
      卻又不進行分類，即逕將挖出之廢棄物運至工廠倉庫內，經陳石海要求務必分
      類後，原告竟將未分類之廢棄物直接夾到分類機器後面，仍不予分類，被告因
      而與原告終止系爭契約，並將原告未進行分類處理之廢棄物，自行予以分類處
      理後，再將之送台中縣政府環境保護局后里資源回收廠（下稱后里資源回收廠
      ）處理。按被告本身為甲級廢棄物處理廠，有能力進行分類處理，因原告開挖
      未分類之廢棄物，經被告自行分類後才送往后里資源回收廠處理，故於廢棄物
      送后里資源回收廠處理時未遭拒收。
    (三)由原告第二次至第五次開挖後，以分類機器進行分類處理之數量、及進行分類
      處理之日數兩相比較觀之，原告進行分類處理之日均量為一○三．二五立方米
      ，然原告九十年九月二十八日第一次開挖至同年十月二十日第二次開挖，期間
      相距僅二十二日，以第一次開挖數量達四七二二立方米觀之，如原告確實進行
      分類處理，其每日處理之日均量將達二一四．六立方米，較其第二次至第五次
      開挖進行分類處理之日均量，高出一倍以上，顯見原告第一次開挖並未進行分
      類處理。至原告所提出之廢棄物分類日報表乃係原告片面製作，並未經被告人
      員簽認，不足為原告確有將第一、六次開挖之廢棄物分類之證據，又有關廢棄
      物開挖之數量需經兩造會同丈量確認，原告如有第七次開挖、分類，兩造理應
      會同丈量數量並簽章確認。
  三、證據：提出廢棄物現場分類處理契約書、明細表、台中縣政府環境保護局后里
      資源回收廠過磅單、營利事業登記證、廢棄物清除許可證各乙件、環境保護工
      程業登記證、廢棄物處理場操作許可證各二件為證，並請求訊問證人陳石海。
    理      由
一、被告公司之代表人原為林錦柱，於本件訴訟進行中，業已變更為甲○○○，有被
    告提出之營利事業登記證及本院公司基本資料查詢單在卷可稽，經甲○○○聲明
    承受訴訟，核無不合，應先敘明。
二、按訴狀送達後，原告不得將原訴變更或追加他訴。但擴張或減縮應受判決事項之
    聲明者，不在此限，民事訴訟法第二百五十五條第一項第三款定有明文。本件原
    告原起訴請求被告給付一百零二萬三千九百二十二元及自起訴狀繕本送達翌日（
    即九十一年十一月二十三日）起至清償日止按週年利率百分之五計算之利息，嗣
    於訴訟進行中，就其請求被告給付之本金部分，擴張為請求被告給付一百三十三
    萬三千四百九十六元，就利息之請求部分，則減縮為自九十二年四月九日起算，
    為擴張及減縮應受判決事項之聲明，核與首揭規定相符，應予准許。
三、兩造不爭執之事實：
  (一)兩造於九十年九月十九日簽訂「廢棄物現場分類處理契約書」，由被告將其坐落
    台中縣烏日鄉（系爭契約書誤載為彰化縣芬園鄉○○○路六五號廠區內掩埋於地
    表下之廢棄物委託原告開挖、分類，兩造於系爭契約第八條約定「承攬單價：一
    分類機器搬運至現場安置費十二萬元整（稅外加）。二乙方（即原告）廢棄物分
    類處理費用為：每立方米一百八十元整（稅外加），實作實算。三現場廢棄物開
    挖調土堆置費為：每立方米二十五元整（稅外加）實作實算。」為計算原告工作
    報酬之依據。
  (二)兩造於系爭契約第六條約定，原告開挖之廢棄物應經兩造會同共同丈量確認數量
    ，以作為計算被告應付款項金額之依據。
  (三)兩造會同共同丈量原告開挖廢棄物之日期及數量分別為：
    (1)九十年九月二十八日第一次共同丈量廢棄物數量為四七二二立方米。
    (2)九十年十月二十日第二次共同丈量廢棄物數量為一一二五．七立方米。
    (3)九十年十月二十七日第三次共同丈量廢棄物數量為六○八．九立方米。
    (4)九十年十一月十二日第四次共同丈量廢棄物數量為一一九七．五立方米。
    (5)九十年十一月二十一日第五次共同丈量廢棄物數量為九九一．七四立方米。
    (6)九十年十一月二十八日第六次共同丈量廢棄物數量為三七五八．五立方米、
  (四)原告就前述所示第二次至第五次兩造共同丈量開挖之廢棄物，有依約進行分類處
    理完畢。
  (五)原告於九十年十二月二十六日將機器撤出被告廠區，兩造間系爭契約終止。
  (六)被告已給付之工程款金額為一百六十八萬八千八百二十六元，付款之日期、金額
    分為別(1)九十年十一月三十日付一百零五萬五千八百五十元(2)九十年十二月三十
    一日付六十八萬二千九百七十六元。
  (七)被告於系爭廢棄物開挖、分類工作進行期間，代原告墊付便當費二萬七千二百七
    十元、電線費一千五百元。
四、兩造有爭執之事項：
  (一)原告就其所開挖、經兩造於九十年九月二十八日第一次共同丈量之廢棄物四七二
    二立方米、於同年十一月二十八日第六次共同丈量之廢棄物三七五八．五立方米
    有無依約進行分類。
  (二)原告於第六次會同被告丈量後，有無再開挖廢棄物一六五九．○八立方米，並依
    約進行分類。
五、就兩造爭執事項，法院之判斷：
  (一)當事人主張有利於己之事實者，就其事實有舉證之責任。民事訴訟法第二百七十
    七條訂有明文。
  (二)原告主張其就前述第一次、第六次所丈量開挖之廢棄物亦有依約進行分類處理，
    業據原告提出廢棄物工作日報表（下稱工作日報表）為證，並經證人即原告派往
    被告廠區進行廢棄物開挖、分類處理工作之林致儒到庭證述：「有。一開始我就
    被派到被告工廠處理廢棄物，我負責開挖土機去開挖廢棄物，我是原告到被告工
    廠處理廢棄物的第一天就被派去了，我被派去的第一天，因為必須先整地才可以
    擺設機器，所以分類機器是第二天整地完成才送去的，分類機器送去後大約還需
    要一個多星期，才能組裝完成開始運作。我是在機器組裝當中就已經開始開挖廢
    棄物，當時因機器尚未組裝完成，所以挖出來的廢棄物先堆置，等後來分類機器
    組裝完成再用分類機分類。」等語甚詳（見本院卷九十二年四月二十九日言詞辯
    論筆錄），證人林致儒上開分類機器送至被告廠區日期及開始運作日期之證述內
    容，與原告所提出之工作日報表所示，原告於兩造簽訂系爭契約後，係於九十年
    九月二十一日開始動工，於同年九月二十七日、同年月三十日、同年十月二日之
    日報表上「本日工作內容」欄分別記載機器安裝完成、八三○試車運轉、今日八
    三○開機運轉．．．因垃圾油膩又濕，運轉緩慢．．．等記載之工作進程內容相
    符。被告雖以工作日報表係原告片面製作，不足採信為辯，惟工作日報表係由原
    告現場工作人員逐日填寫再轉由相關主管人員簽章，現場工作人員當不可能於開
    始工作之初期即預見兩造日後將有紛爭，而故為不實之記載，再參之工作日報表
    上有關「本日廢棄物進場數量」欄之記載，廢棄物進場日期與兩造第一次至第六
    次會同共同丈量廢棄物數量之日期均相符，而有關廢棄物之數量，則除第四次、
    第五次之數量與兩造會同共同丈量之數量不符外，其餘第一至三次及第六次進場
    之廢棄物數量，與兩造會同共同丈量之廢棄物數量亦相符合等情，堪認原告所提
    出之工作日報表，單純就工作數量部分言之，固因未經被告確認，而不得逕據為
    認定原告開挖、分類數量之依據，然就原告有安置分類機器、並有以分類機器進
    行分類工作部分言之，應堪採信。
  (三)再被告自認原告第一次至第六次所丈量開挖之廢棄物，嗣均經被告送往后里資源
    回收廠處理，且於被告將廢棄物送后里資源回收廠處理之期間，並無遭后里資源
    回收廠拒收之情事發生等事實，按后里資源回收廠於環保公司運交事業廢棄物前
    往處理時，如有未先經分類處理之情事，后里資源回收廠將依「台中縣后里垃圾
    資源回收廠廢棄物進場管理要點」之規定以判定是否可接受，而依「台中縣后里
    垃圾資源回收廠廢棄物進場管理要點」第八條之規定，廢棄物種類如為不可燃物
    質（如集塵灰、玻璃、金屬屑、金屬線材等）禁止進廠、第九點則規定清運車輛
    運載廢棄物至后里資源回收廠後，應先接受抽驗，抽驗合格始得傾倒，抽驗不合
    格者，則應將該廢棄物運離后里廠，分別有信鼎環保技術服務股份有限公司台中
    縣后里垃圾資源回收廠九十二年六月十九日（九十二）信后字第○二○六號函、
    及台中縣環境保護局九十二年六月九日環工字第○九二○○三八九八一號函送之
    「台中縣后里垃圾資源回收廠廢棄物進場管理要點」可稽，原告第一次及第六次
    所開挖之廢棄物如有未經分類處理，以將石塊、金屬等不可燃物品撿出之情事，
    則於被告將廢棄物送往后里資源回收廠時，以該二次開挖數量合計逾八千四百立
    方米之巨量，焉有可能從未遭后里資源回收廠拒收？被告雖辯稱原告第一、六次
    所開挖未經分類處理之廢棄物，係由被告自行分類處理，然被告就此利己之事實
    ，並未舉證以實其說，已難逕信，且被告所辯自行分類云云，亦與證人陳石海於
    本院審理中證稱原告未進行分類之廢棄物，嗣經被告直接送往焚化廠等語（見本
    院九十二年三月十一日言詞辯論筆錄）不符，再參照被告第一次給付原告工程款
    之日期為九十年十一月三十日，乃在兩造九十年十一月二十八日第六次會同丈量
    之後，更距兩造第一次會同丈量之九十年九月二十八日已逾二個月之久，如原告
    確有開挖後拒不依約進行分類處理之情事，被告當絕無依原告第一次請款金額全
    額給付高達一百萬零五千八百五十元而無任何保留之理，被告抗辯原告就第一、
    六次丈量之廢棄物僅有開挖、並未進行分類云云，委不足採。從而，原告主張就
    前述第一次至第六次丈量之廢棄物於開挖後均有依約進行分類處理，洵屬有徵，
    堪信為真。
  (四)被告雖舉證人陳石海及后里資源回收廠過磅單為原告就第一次及第六次開挖之廢
    棄物未進行分類之證據。然姑不論被告所提出之后里資源回收廠之過磅單所示，
    至多僅能證明被告有將各該過磅單上所示數量之廢棄物送至后里資源回收廠處理
    而已，並不足證明該送往后里資源回收廠之廢棄物有未經分類之事實；況依被告
    所提出之后里資源回收廠過磅單所示，被告係自九十年十二月六日起，始陸續將
    廢棄物運往后里資源回收廠處理，其開始將廢棄物運往后里資源回收廠之日期，
    已在兩造第六次（九十年十一月二十八日）會同共同丈量廢棄物數量之後，距兩
    造第一次會同丈量廢棄物數量之九十年九月二十八日，更已逾二個月之久，且與
    證人陳石海於本院證稱：「第一次開挖沒有分類，我就打電話給原告的廠長，跟
    他說他們沒有分類，原告廠長到現場交待要分類，結果他們還是沒有分類，就直
    接將挖出來的廢棄物送到焚化場．．．」、「依約定廢棄物要由被告送去焚化場
    ，原告開挖後未分類的廢棄物先堆置在被告廠區內，最後再由被告送去焚化場。
    我忘記是何時送去焚化場的，因向環保局回報有一定的期限，所以原告沒有分類
    ，被告也只好一邊找人載去焚化場。」等語（見本院卷九十二年三月十一日言詞
    辯論筆錄），係稱被告於原告尚開挖中即陸續將廢棄物送往后里資源回收廠不符
    ，參以被告亦係從事廢棄物處理之廠商觀之，卷附后里資源回收廠過磅單是否確
    係本件原告所開挖出之廢棄物，更非無疑，誠不足為有利於被告認定之證據。而
    證人陳石海雖證稱原告第一次及第六次開挖均有未依約進行分類之情事，惟證人
    陳石海證稱原告未為分類之廢棄物，嗣乃由被告逕行送至焚化廠處理，與被告辯
    稱係由被告自行分類處理後再送往后里資源回收廠處理不符，且證人陳石海稱未
    分類之廢棄物係逕行送往焚化廠處理，以后里資源回收廠對送往處理之廢棄物均
    會先抽驗，抽驗不合格者即需運離之作業要求，則被告送往后里資源回收廠之廢
    棄物，衡情應無從未遭拒收之紀錄，復均已詳如前述，則證人陳石海所述不但與
    被告所辯不符，復與常情有違，亦不足為有利於被告之證據。至被告另以廢棄物
    處理日均量之比較為原告未為分類處理之論證部分，經查，兩造簽訂系爭契約後
    ，原告開挖出廢棄物後，需先經兩造共同丈量數量，始能進行分類處理，此為兩
    造不爭之事實，是有關廢棄物分類工作之進行，並非逐日按開挖出之數量為之，
    而是有時進行開挖工作、有時進行分類工作，要無從以平均日處理量之高低，為
    推測原告有無進行分類工作之依據，被告此部份之抗辯，委乏論據。
  (五)原告主張兩造另於九十年十二月十二日第七次會同共同丈量開挖之廢棄物數量為
    一六五九．○八立方米，並進行分類處理完畢，惟此為被告所否認，原告就此利
    己之事實，自負舉證之責。經查，原告主張兩造有於九十年十二月十二日第七次
    會同共同丈量廢棄物數量，無非以其所提出之九十年十二月十二日廢棄物分類日
    報表上之「本日工作內容」欄有「上午：與萬力公司老闆的兒子量垃圾尺寸
    量完」之記載為其論據，惟該日報表上既無記載丈量之數量，且於「本日廢棄物
    進場數量」欄亦無數量之記載，甚且自九十年十一月二十八日後，該日報表「本
    日廢棄物進場數量」欄即未曾再有進場廢棄物數量之記載，與兩造於第一次至第
    六次共同丈量廢棄物數量後，均會在該日之日報表「本日廢棄物進場數量」欄上
    為數量之記載不同，況依記載「今日萬力場垃圾分類運轉完畢」之九十年十二月
    十八日日報表所載，迄該日止廢棄物累計分類數量為一萬二千餘立方米，與兩造
    第一次至第六次共同丈量之廢棄物總數量一二四○四．三四立方米相近，如原告
    有第七次開挖並分類之事實，其完成廢棄物分類之數量應達一萬四千餘立方米以
    上，絕不只一萬二千餘立方米之數，是原告徒以上揭九十年十二月十二日之日報
    表所載，主張曾有第七次開挖分類、並經兩造於九十年十二月十二日共同丈量確
    認數量等語，難信為真。原告主張有第七次開挖、分類廢棄物，既未經兩造共同
    簽章確認數量，與兩造系爭契約約定之方式不符，原告復未能舉證以實其說，自
    難採信。
六、綜上所述，原告主張就前述兩造第一次至第六次共同丈量之廢棄物數量總計一二
    四○四．三四立方米部分，業已依約完成開挖並分類之工作，洵屬可信，原告主
    張有第七次開挖及分類一六五九．○八立方米廢棄物部分，則難信為真正。基上
    ，則原告依兩造系爭契約第八條所約定之計價方式，可請求被告給付第一次至第
    六次開挖、分類之工程款總額為二百七十九萬六千零三十五元。
    其計算式如下：
    分類機器安置費：十二萬元。
    開挖及分類費用：二百五十四萬二千八百九十元。
      計算式：12404.34Ⅹ（25＋180）＝0000000元（元以下四捨五入，以下同）。
    營業稅：十三萬三千一百四十五元。
      計算式：（120000＋0000000）Ⅹ0.05＝133145元。
    （＋＋）＝0000000元。
    上揭被告應給付之工程款總額經扣除被告業已給付之工程款一百六十八萬八千八
    百二十六元及被告代原告墊付之便當費二萬七千二百七十元、電線費一千五百元
    後，則被告應再給付之工程款金額為一百零七萬八千四百三十九元（
    0000000－0000000－00000－0500＝0000000元）。從而，原告依契約之法律關係
    ，訴請被告給付工程款一百零七萬八千四百三十九元及自九十二年四月九日起至
    清償日止，按週年利率百分之五計算之法定遲延利息，為有理由，應予准許。逾
    上開金額之請求，則屬無據，應予駁回。
七、兩造均陳明願供擔保，分別請求宣告假執行及免為假執行，就原告勝訴部分，核
    均無不合，爰各酌定相當之擔保金額，予以准許。至原告敗訴部分，其假執行之
    聲請即失所附麗，應予駁回。
八、本件判決之結果已臻明確，兩造其餘主張抗辯暨攻擊防禦方法及舉證，經審酌均
    於判決結果無影響，爰不一一論述，附此敘明。
九、據上論結，本件原告之訴為一部有理由，一部無理由，依民事訴訟法第七十九條
    、第三百九十條第二項、第三百九十二條第二項，判決如主文。
中      華      民      國    九十二    年      十      月    二十八    日
                              臺灣臺中地方法院民事第一庭
~B法      官  呂麗玉
右為正本係照原本作成
如不服本判決，應於判決送達後二十日內，向本院提出上訴狀。
中      華      民      國    九十二    年      十      月    二十八    日
~B法院書記官


司法院資訊處製作；財團法人民間司法改革基金會備份。
